【裁判字號】    93,上訴,1678
【裁判日期】    950412
【裁判案由】    偽造有價證券等
【裁判全文】
臺灣高等法院臺中分院刑事判決        93年度上訴字第1678號
上  訴  人  臺灣南投地方法院檢察署檢察官
上  訴人即
被      告  庚○○
                    號
選任辯護人  李國源律師
上列上訴人等因被告偽造有價證券等案件，不服臺灣南投地方法
院93年度訴字第363號中華民國93年9月14日第一審判決（起訴案
號：臺灣南投地方法院檢察署92年度偵字第3639號、93年度偵字
第356號），提起上訴，本院判決如下：
    主  文
原判決撤銷。
庚○○連續意圖供行使之用，而偽造有價證券，處有期徒刑伍年
。
在附表一之一之九十年六月二十九日支票領取登記簿上所偽造之
「己○○」簽名署押壹枚、及附表二所示之偽造支票、以及在附
件一所示支票背面所偽造之「己○○」簽名署押壹枚，均沒收。
    事  實
一、庚○○與己○○、癸○○為兄弟關係，庚○○自民國（下同
    ）八十一年間起，至九十二年八月三十一日止，任職於第一
    商業銀行埔里分行（以下簡稱為第一銀行埔里分行），承辦
    會計、存款、收支、定存等業務。
二、緣己○○曾於八十二年九月三日在第一銀行埔里分行開設帳
    號為○二九九四六號之支票存款帳戶（開戶資料之「本人親
    簽核對人」及「經辦人」為庚○○），後至八十七年七月四
    日己○○領取支票號碼為0000000至0000000
    號之支票共一百張，供其簽發使用完畢之後，因上開帳戶存
    款不足有部分支票遭受退票，己○○在依據舊制即中央銀行
    訂頒之「支票存款戶存款不足退票處理辦法」規定辦理註銷
    手續之後，其即未再（或同意庚○○代）向第一銀行埔里分
    行申領支票使用。詎至九十年六月間，庚○○為達順利向他
    人借貸金錢供己週轉使用之目的，竟起意運用其職務之便，
    擬利用己○○上開帳戶領取支票供己簽發使用，旋即基於行
    使偽造私文書及意圖供行使之用而偽造有價證券之概括犯意
    ，未經己○○之同意或授權，先在九十年六月二十八日（此
    為九十年六月二十九日領用支票該次支票領取證之日期）之
    前某日，以不詳方法取得己○○所有之印章一枚（因庚○○
    與己○○為二親等旁系血親，此部分縱有竊盜，亦未經己○○提出告訴，故非在起訴範圍），後即自九十年六月二十八
    日起，在附表一之一所示各日期或之前（支票領取證之日期
    與支票領取登記簿上登記之日期並非均屬同一），即以在附
    表一之一所載之第一銀行埔里分行支票領取證上盜蓋己○○
    之印文，及在附表一之一所示之部分第一銀行埔里分行支票
    領取登記簿上偽造己○○之簽名署押（即附表一之一之九十
    年六月二十九日支票領取登記簿）、或盜蓋己○○之印文（
    其他部分，或係以庚○○之名義代領，或係無資料可資證明
    有偽造署押或盜蓋印文，此部分詳如附表一之一所示）之方
    式，據以偽造己○○要向第一銀行埔里分行領取表列支票之
    私文書完成，後即連續持向第一銀行埔里分行辦理支票領取
    業務之人員行使，第一銀行埔里分行辦理支票領取業務之人
    員因而將表列支票發給庚○○，足生損害於己○○及第一銀
    行埔里分行。庚○○在先後領得上開支票之後，即意圖供行
    使之用，再連續盜用己○○之上開印章，據以偽造附表二編
    號一所示之支票有價證券完成（部分領取之支票未經簽發使
    用），後並持向丙○○、林原全、朱麗玲、蔡玉蘭、童永裕
    等人行使（丙○○又持部分支票向辛○○、戊○○、壬○○
    等人調款，又其餘之行使對象庚○○已不復記憶）。
三、又癸○○因經營肉品批發買賣生意之需要，曾於九十二年六
    月十一日到第一銀行埔里分行開設帳號為○四二六三二號之
    支票存款帳戶，並授權庚○○代刻約定往來之印章一枚（開
    戶資料之「本人親簽核對人」為庚○○）。詎在上開支票存
    款帳戶開設完成之後，庚○○因所利用之己○○支票帳戶在
    九十二年五月間起，即有存款不足而退票之情形，庚○○為
    達再向他人借貸金錢供己週轉使用之目的，竟沿承上開行使
    偽造私文書及意圖供行使之用而偽造有價證券之概括犯意，
    在癸○○尚不知可以領用支票簽發之前，即未經癸○○之同
    意或授權，擅自以其保管之癸○○開戶印章，在附表一之二
    所示各日期，均以在附表一之二所示之第一銀行埔里分行支
    票領取證上盜蓋癸○○之印文，及在附表一之二所示之部分
    第一銀行埔里分行支票領取登記簿上盜蓋癸○○之印文（部
    分係以庚○○之名義代領，此部分詳如附表一之二所示）之
    方式，據以偽造癸○○要向第一銀行埔里分行領取表列支票
    之私文書完成，後即連續持向第一銀行埔里分行辦理支票領
    取業務之人員行使，第一銀行埔里分行辦理支票領取業務之
    人員因而將表列支票發給庚○○，足生損害於癸○○及第一
    銀行埔里分行。庚○○在先後領得上開支票之後，即意圖供
    行使之用，再連續盜用癸○○之上開印章，據以偽造附表二
    編號二所示之支票有價證券完成（部分領取之支票未經簽發
    使用），後並持向朱麗玲、李湘容、李明煌、黃舜居、胡智
    維等人行使（其餘之行使對象庚○○已不復記憶）。
四、庚○○於九十二年五月二十三日前之某日，持如附件一所示
    之偽造支票一紙，交與朱麗玲作為換票之用，庚○○為取信
    於朱麗玲，竟沿承上開行使偽造私文書之概括犯意，在南投
    縣內某不詳不詳地點，於上開支票背面偽簽己○○之署押一
    枚，表示該紙支票亦經己○○背書，再將之交與朱麗玲收執
    ，足以生損害於己○○及朱麗玲。
五、嗣因庚○○無力返還借款，上開持票人分向己○○、癸○○
    追討票款，始循線查悉上情。
六、案經法務部調查局南投縣調查站移送及由被害人丙○○、辛○○、戊○○、壬○○等人訴請臺灣南投地方法院檢察署檢
    察官偵查起訴。
    理  由
一、本案上訴人即被告庚○○（以下簡稱為被告）雖然坦承伊確
    有在上開時間，分別以被害人己○○、癸○○之簽名、印章
    ，向第一銀行埔里分行領取附表一之一、附表一之二之支票
    ，後並有簽發附表二所示之支票使用，且有在附件一所示之
    支票背面簽寫己○○之簽名署押一枚以為背書而為行使等情
    事，但被告矢口否認伊有何行使偽造私文書及偽造有價證券
    之犯罪情事，並辯稱：伊之上開所為，均有經過己○○、癸○○之授權，應不為罪等語。
二、然查：
（一）本案被害人己○○在法務部調查局南投縣調查站以犯罪嫌
      疑人之身分應訊時，已經供述：「．．．．．．我曾經在
      八十一、八十二年左右申請開戶，八十六、八十七年左右
      就被拒絕往來，沒有再使用過支票」、「（該帳戶拒絕往
      來之後），我沒有親自請領支票或委託他人代為申請、領
      用支票，我也沒有使用支票」、「應該是我大哥庚○○涉
      嫌冒領」、「我沒有同意他代領，庚○○是冒領的」、「
      ．．．．．．據我初步統計，以我名義被冒開的支票，被
      退票金額約計一千二百萬元」、「第一銀行埔里分行經理
      曾經在退票後到我家找我，我表達該支票不是我申請，該
      經理問我是否能代為解決，我表示該支票不是我的責任，
      我無法處理．．．．．．」等語（九十三年度偵字第三五
      六號偵卷第十一至十四頁）。嗣在偵查中，被害人己○○
      亦再供證：「在八十一、二年時，是我大哥庚○○幫我申
      請的，但是是我個人商業用途使用，一直支票都是我在使
      用，到了八十七年左右拒絕往來，我自己就沒有再用了」
      、「我有時會託庚○○幫我存支票存款，但他沒有幫我存
      進去，不止一次，所以累積一定金額以後信用不好，銀行
      就不讓我領票，那些錢庚○○有幫我存入，但已來不及」
      、「（拒絕往來之後）沒有（再去領支票），如果有人領
      ，應該是庚○○冒領」、「．．．．．．印章應該是我的
      ，但我都放在家裏」等情（見九十二年度偵字第三六三九
      號偵卷第十一、十二頁，九十二年度他字第七四二偵卷第
      五二頁）。其後己○○經檢察官為不起訴處分之後，於原
      審法院及本院審理時，亦均再以證人身分證稱：其未同意
      或授權被告代為申領附表一之一所示之支票，亦未同意或
      授權被告簽發附表二編號一所示各紙支票。
（二）又本案被害人癸○○在法務部調查局南投縣調查站應訊時
      ，已經指述：「我是於九十二年六月十一日親自到第一銀
      行埔里分行辦理申設前開帳戶，申請後，我大哥庚○○卻
      未經我同意授權，即拿去使用．．．．．．」、「支票是
      我申請的，但是我尚未到第一銀行埔里分行領取支票，即
      遭庚○○利用職務之便領取使用」等語（九十三年度偵字
      第三五六號偵卷第十六至二○頁）。嗣在原審法院審理時
      ，被害人癸○○亦以證人之身分證稱：「（支票）是（我
      申請）的，但是我始終沒有拿到支票，銀行也沒有通知我
      去簽收」、「．．．．．．我並沒有授權或同意庚○○開
      立支票」、「當初我在開海產店，需要開立支票，我才去
      申請支票簿，那時，庚○○在埔里第一銀行任職，我去申
      請支票的事是由他處理的，從申請到事情發生我就是沒有
      接到銀行通知領票，或者支票簿已經下來」、「（開戶申
      請書、往來約定書、及補充條款）簽名都是我本人簽的，
      ．．．．．．，我只有簽名，我把證件交給庚○○，其他
      都由他處理」等情（見原審卷宗第四八至五○頁）。其後
      ，證人癸○○在本院審理時，亦再具結否認其有同意或授
      權被告代為申領附表一之二所示之支票，並否認其有同意
      或授權被告簽發附表二編號二所示各紙支票。
（三）又本案被告在法務部調查局南投縣調查站應訊時，雖供稱
      ：「．．．．．．（我）於八十一年轉調第一銀行埔里分
      行，擔任會計、外務、存款、收支及定存等職務，九十一
      年下半年至九十二年八月三十一日辭職，在埔里分行擔任
      會計經辦乙職，負責帳務審核工作」、「．．．．．．（
      己○○、癸○○）他們兩人是我弟弟」、「我有領用過他
      們的支票，癸○○的票，我是在去（九十二）年六月間領
      用，而己○○之支票，我很早就有幫他代領過，約在九十
      年六月間，我才又代領己○○支票使用」、「他們知道我
      有領出來使用，但都沒有反對」、「當初是我告訴他（癸○○）我要使用支票，以他的名義開立支票讓我使用，經
      他同意後申辦開立，並代領使用」、「我領用癸○○、己○○支票，開立支票向朋友借款，以支付高利貸及向朋友
      調借之款項」、「（使用癸○○、己○○支票，向丙○○
      等人調借之款項）合計約二千萬元左右」、「（二千萬元
      用於）給付我先前向人家借用的票款」、「我在八十九年
      開始即已沒有財產，當時負債約一千萬元，九十二年負債
      千萬元」、「我於九十一年十一月間，因為銀行內部規定
      不能大量使用支票，才開始以我弟弟己○○之支票調借現
      金使用，癸○○的支票是在九十二年六月間開戶使用」、
      「己○○支票是在九十二年五月二十號左右跳票，當時我
      沒有金錢可以存入，資金週轉不靈」、「己○○的支票已
      無法使用，因此我才用癸○○名義領用支票向持有己○○
      已遭退票者換票及調借現金使用」、「（九十一年十一月
      間，以己○○、癸○○支票調借）約二千萬元，我已經沒
      有支付能力了」、「我於八十八年地震後即已感受未來支
      票會退票」、「我當時預見負債會更大，會沒有辦法償還
      ，為防止提早爆發，只好以債養債」、「我從九十年六月
      間開始使用己○○的支票，他沒有委託我去領，我開立他
      的支票去調現也沒有徵求他的同意，我使用他的支票過程
      中，銀行有通知他，他才知道我在使用他的支票，他並未
      制止我使用」等語（九十三年度偵字第三五六號偵卷第四
      至八頁），但嗣後在偵查中，被告則先後供稱：「因為我
      在第一銀行埔里分行上班，是因為要避嫌，（所以才拿我
      弟弟的票去借款），我每張票都有背書，我弟的票都是我
      在用，他不知道我用了九百多萬元的支票跟人借錢」（九
      十二年度他字第七四二號偵卷第五二頁）、「（朱麗玲提
      供之支票背後己○○簽名）是（我簽的），我沒有經過他
      同意」等情（九十二年度偵字第三六三九號偵卷第一一七
      、一一八頁）。嗣在原審法院及本院審理時，被告雖均辯
      稱被害人己○○、癸○○係為避責而為不實之指證；且就
      被害人己○○指證其所設立之上開支票存款帳戶有於八十
      七年間被銀行拒絕往來乙事，卷內並無證據足以證明確有
      此事（告訴人丙○○等人亦將「支票存款開戶申請及往來
      約定書」上所蓋之拒絕往來日期印戳即九十二年七月四日
      ，誤識為八十七年七月四日」）；另外被害人癸○○指證
      其設立之上開支票存款帳戶之約定往來印章係遭被告盜刻
      乙節，有違常情，亦不為本院所不採信（此部分另如後述
      ）；且被告所聲請本院傳喚之證人乙○○亦於本院審理期
      日證稱：己○○、癸○○上開帳戶之支票退票之後，其有
      與己○○、癸○○二人聯絡過，己○○、癸○○二人均未
      表示未為授權，且有表示要到銀行補足票款等語，第查：
（１）被害人己○○指證其所設立之上開支票存款帳戶有於八十
      七年間被銀行拒絕往來乙事，卷內雖無證據足以證明確有
      此事，但被害人己○○所設立之上開支票存款帳戶在八十
      七年七月四日領取支票號碼為0000000至0000
      000號之支票共一百張，供其簽發使用完畢之後，上開
      帳戶確有因為存款不足，致部分支票遭受退票，此後被害
      人己○○上開帳戶即依據舊制即中央銀行訂頒之「支票存
      款戶存款不足退票處理辦法」規定辦理註銷手續，上開各
      情有第一銀行埔理分行於九十四年三月四日以（九四）一
      里字第三二號函檢送本院之領取支票登記簿（見本院卷宗
      第五五、五六頁）、及法務部票據信用資訊連結作業查詢
      明細表（九十二年度他字第七四二號偵卷第四二至四七頁
      ）在卷可稽。依據上情，縱使支票退票之日期記憶有誤，
      但被害人己○○指證其所設立之上開支票存款帳戶，有因
      存款不足而被退票之紀錄乙節，應非虛構。又上開支票退
      票之註銷日期雖係在八十八、八十九年間，但依據第一銀
      行埔理分行於九十四年四月十四日以（九四）一里字第八
      四號函檢送本院之領取支票登記簿（見本院卷宗第九九頁
      以下），顯示被害人己○○所設立之上開支票存款帳戶於
      八十七年七月四日領用支票之後，此後係至九十年六月二
      十九日才又開始領用支票，且被告亦自承此後所領取之支
      票，均係伊所領取，則被害人己○○指證其於八十七年七
      月四日領用支票之後，此後其即未再領用支票乙節，自亦
      堪認與事實相符。雖被害人己○○指證被告於八十七年（
      或八十八、八十九年間）間，有告知其不得再領用支票乙
      節，為被告所否認。但被告在九十年六月二十九日之後，
      從被害人己○○上開帳戶所領用之支票均係伊所簽發使用
      ，此係被告在本院曾經供承之事實（見本院卷宗第九二頁
      ）。被告亦未能提出任何證據證明其在九十年六月二十九
      日之後，從被害人己○○上開帳戶所領用之支票，有交給
      害人己○○簽發使用之情形。而依據被告在法務部調查局
      南投縣調查站應訊時所為之供述，其在八十九年間即已負
      債約一千萬元，以被告與被害人己○○係兄弟關係且住所
      毗鄰觀之，被害人己○○對被告經濟窘困之情形，應不致
      全無察覺，則謂其在九十年六月二十九日之後，猶願代替
      被告背負巨額支票民事責任，而同意被告任意自其設立之
      支票存款帳戶領取支票，向他人（或地下錢莊業者）借貸
      使用，此尚難認與情理相符。
（２）又本案被害人癸○○於九十二年六月十一日到第一銀行埔
      里分行開設上開支票存款帳戶之後，此後之支票均係被告
      領取並簽發使用，此亦係被告所供認之事實。被告亦未能
      提出任何證據證明其在九十二年六月十一日之後，從被害
      人癸○○上開帳戶所領用之支票，有交給害人癸○○簽發
      使用之情形。而依據法務部票據信用資訊連結作業查詢明
      細表（九十二年度他字第七四二號偵卷第四二至四七頁）
      ，顯示被告所利用之己○○支票帳戶，在九十二年五月間
      起，即有存款不足而退票之紀錄。在此情形，如謂被害人
      癸○○於九十二年六月十一日到第一銀行埔里分行開設上
      開支票存款帳戶之後，仍願代替被告背負巨額支票民事責
      任，而同意被告任意自其設立之支票存款帳戶領取支票，
      向他人（或地下錢莊業者）借貸使用，此亦與情理有悖。
（３）證人乙○○於本院審理期日所證：己○○、癸○○上開帳
      戶之支票退票之後，其有與己○○、癸○○二人聯絡過，
      己○○、癸○○二人均未表示未為授權，且有表示要到銀
      行補足票款等語，為證人己○○、癸○○於本院審理時，
      均具結否認。且證人乙○○所證上情，非但與被害人己○○、癸○○二人自法務部調查局南投縣調查站應訊時、以
      迄偵、審中，所供證之情節均有不合，第一銀行埔里分行
      並曾於九十二年十一月十三日以一里字第三九八號函送被
      害人己○○致該銀行之存證信函，內即記載「本人甲存支
      票早已拒絕往來，為何在埔里地區滿天飛．．．．．．請
      以書面告知己○○的支票如何敗部復活．．．．．．」等
      語，有上開存證信函影本在卷可稽（見九十三年度偵字第
      三五六號偵查卷宗第六七、六八頁）。徵之上情，證人乙○○之上開證詞為本院所不採信。又被告聲請本院傳喚之
      證人丁○○就被害人癸○○有前往開戶部分所為之證詞，
      本無爭議。證人丁○○證稱：依其印象，未見過被害人己○○、癸○○前往第一銀行埔里分行領取支票等語，亦與
      被告所供、及被害人己○○、癸○○之指述，並無不合。
      其證詞不足為有利被告之認定。另證人丙○○證述被告如
      何以被害人己○○之支票向其借貸各情，亦與本案被告有
      無經過被害人己○○之授權而簽發支票之爭議無涉，其證
      詞亦不足為有利被告之認定。
（四）綜上理由，本院認定被害人己○○、癸○○指證其等並未
      同意或授權被告領取並簽發上開支票，為可採信。被告所
      辯上情，尚非可信。被告上開犯罪事實，復據告訴人辛○○、丙○○、戊○○、壬○○於偵查中，被害人李明煌、
      童永裕、黃舜居、蔡玉蘭於調查站及偵查中，被害人林原
      全、朱麗玲、李湘容、胡智維於調查站指述歷歷，並有法
      務部票據信用資訊連結作業查詢明細表，第一銀行埔里分
      行以九十二年十一月十三日一里字三九八號函送之己○○
      、癸○○申請設置支票存款帳戶之「支票存款開戶申請及
      往來約定書」、「開戶申請書」、「支票存款開戶登錄單
      」、「支票存款客戶資料查詢單」、「支票存款明細分類
      帳」、以及己○○寄發之存證信函等資料，及原審法院九
      十二年度促字第二二四一四號、九十三年度促字第五二號
      支付命令各一份，以及第一銀行埔里分行於本院審理期間
      ，先後以九十四年二月二十二日一里字第三一號函、九十
      四年三月四日一里字第三二號函、九十四年四月十四日一
      里字第八四號函、九十四年十月十九日一里字第一二六號
      函檢送本院之己○○、癸○○支票帳戶領取支票登記簿影
      本、支票領取證影本、支票影本在卷可資佐證。事證明確
      ，被告之犯行堪以認定。
三、按銀行支票，係以券面載明金額，而欲實行其金額之權利，
    必須占有該支票，且該支票得自由轉讓，具有流通之性質，
    自係有價證券之一種，被告意圖供行使之用，盜用己○○、
    癸○○之印章並偽填支票內容而為行使，此部分所為，係犯
    刑法第二百零一條第一項之偽造有價證券罪。至其盜用印章
    之行為，係偽造有價證券之部分行為；另外在偽造有價證券
    完成之後又持以行使之行為，係意圖供行使而偽造有價證券
    之低度行為，均被吸收而不另論罪。再，被告在附表一之一
    所示之第一銀行埔里分行支票領取證上盜蓋己○○之印文，
    及在附表一之一所示之部分第一銀行埔里分行支票領取登記
    簿上偽造己○○之署押、盜蓋己○○之印文，另又在附表一
    之二所示之第一銀行埔里分行支票領取證上盜蓋癸○○之印
    文，及在附表一之二所示之部分第一銀行埔里分行支票領取
    登記簿上盜蓋癸○○之印文，據以分別偽造己○○、癸○○
    要向第一銀行埔里分行領取表列支票之私文書完成，後即連
    續持向第一銀行埔里分行辦理支票領取業務之人員行使，致
    第一銀行埔里分行辦理支票領取業務之人員因而將表列支票
    發給被告部分，除均足生損害於第一銀行埔里分行之外，亦
    分別足生損害於己○○或癸○○。核被告上開所為，均犯刑
    法第二百十六條、第二百十條之行使偽造私文書罪；至於被
    告盜用己○○、癸○○之印章或偽造己○○之署押之行為，
    屬於偽造私文書之部分行為，被告偽造私文書之後又持以行
    使，其偽造私文書之低度行為應被行使偽造造私文書之高度
    行為所吸收，均不另論罪。又被告在支票背面偽造己○○之
    署押，以為背書後，持向朱麗玲調借現款，其偽造支票背書
    ，在票據法上係表示對支票負擔保責任之意思，為法律規定
    之文書，而為此項行為，足以生損害於己○○及朱麗玲，該
    部分係犯刑法第二百十六條、第二百十條之行使偽造私文書
    罪。被告偽造己○○之署押之行為，屬於偽造私文書之部分
    行為，被告偽造私文書之後又持以行使，其偽造私文書之低
    度行為應被行使偽造造私文書之高度行為所吸收，亦均不另
    論罪。又被告所犯上開偽造有價證券及行使偽造私文書二罪
    ，其各自之犯罪間緊接，手法相同，並犯構成要件相同之罪
    名，顯各係基於概括犯意反覆而為，皆應依刑法第五十六條
    連續犯之規定，各論以一罪。又被告所犯偽造有價證券及行
    使偽造私文書二罪間，具有方法結果之牽連關係，依刑法第
    五十五條規定，應從較重之偽造有價證券罪處斷，此部分並
    依刑法第五十六條之規定加重其刑。公訴人認被告偽造有價
    證券係接續犯，且認被告所犯偽造有價證券及行使偽造私文
    書二罪，應分論併罰，均有未洽。又因被告所犯上開偽造有
    價證券及行使偽造私文書二罪，各自為連續犯之裁判上一罪
    ，彼此並有方法結果之牽連犯裁判上一罪關係，故未經公訴
    人起訴部分亦為起訴效力所及，本院自應併予審判。附表二
    所示之偽造支票，均應依刑法第二百零五條之規定宣告沒收
    ；被告在附表一之一之九十年六月二十九日支票領取登記簿
    上所偽造之「己○○」簽名署押一枚、及在附件一所示支票
    背面所偽造之「己○○」簽名署押一枚，亦應依刑法第二百
    十九條之規定，均予以宣告沒收。至於附表一之一關於九十
    二年五月二十一日以後領取己○○帳戶之支票部分，第一銀
    行埔里分行之支票存款客戶資料查詢單確有交付各該支票之
    記載（見九十三年度偵字第三五六號偵查卷宗第八五至九五
    頁），但經本院函請第一銀行埔里分行函送己○○帳戶之全
    部支票領取證及支票領用登記簿，第一銀行埔里分行就各該
    部分仍未見函送，此部分本院無從認定被告尚有偽造私文書
    並持以行使之行為，併此敘明。
四、本件公訴人之公訴意旨雖認被告有在九十二年間，在不詳地
    點，以不明方式盜刻癸○○之印章一枚，並據以偽造癸○○
    之支票。惟被害人癸○○確有到第一銀行埔里分行辦理支票
    存款帳戶之開戶事宜，此係被害人癸○○所證述明確之事實
    。而在支票存款帳戶開戶之後，領用支票之簽發均賴約定之
    印章，此為支票使用人應具有之常識，且被害人癸○○到第
    一銀行埔里分行辦理支票存款帳戶之開戶事宜時，所簽署之
    「支票存款開戶申請及往來約定書」實際上亦有蓋用約定之
    印章欄，謂被害人癸○○到第一銀行埔里分行辦理支票存款
    帳戶之開戶事宜，會不蓋用其同意使用之印章，致讓被告可
    偽造其印章領取支票簽發，此顯與情理有悖。被告辯稱上開
    印章係經被害人癸○○之授權所刻，應可採信。至於被害人
    癸○○方面，其有因恐承認授權刻印，致被認定須負巨額民
    事責任，故就此部分為不實指述之虞，被害人癸○○就此部
    分之指證為本院所不採信。公訴人就此部分對被告所為之指
    訴，其犯罪尚屬不能證明。惟因公訴人認此部分與被告上開
    偽造有價證券之犯行，係屬吸收犯之實質上一罪關係，故本
    院就此部分不另為被告無罪之判決。
五、原審判決認定被告有犯行使偽造私文書及偽造有價證券罪，
    固屬有見，惟原審判決既認定被告自九十年六月二十八日起
    ，即未經授權而領用被害人己○○上開支票存款帳戶之支票
    簽發使用，亦認定被告在被害人癸○○上開支票存款帳戶於
    九十二年六月十一日設立之後，亦未經授權而領用被害人癸○○上開支票存款帳戶之支票簽發使用，但對其冒領支票之
    時所為之行使偽造私文書犯行漏未置論，又就偵查卷宗內附
    之第一銀行埔里分行支票存款客戶資料查詢單、及支票存款
    明細分類帳內所顯示被告領用並有簽發使用之其他大部分支
    票，是否亦犯偽造有價證券罪，原審判決亦未為認定並為量
    刑之審酌，而僅認定被告偽造支票五十八張並據為量刑審酌
    之基本事實，以上均有未洽。是本案被告上訴否認犯罪，其
    上訴雖無理由，但檢察官上訴指摘原審判決量刑過輕，其上
    訴則屬有理由，應由本院將原審判決撤銷改判。爰審酌被告
    雖無前科，但利用職務之便冒領並據以偽造之支票數目甚多
    ，所生危害並非輕微，犯罪後亦未與被害人成立和解並賠償
    其等所受損害等一切犯罪情狀，量處有期徒刑五年。在附表
    一之一之九十年六月二十九日支票領取登記簿上所偽造之「
    己○○」簽名署押一枚、及附表二所示之偽造支票、以及在
    附件一所示支票背面所偽造之「己○○」簽名署押一枚，均
    依法宣告沒收。
六、據上論斷，應依刑事訴訟法第三百六十九條第一項前段、第
    三百六十四條、第二百九十九條第一項前段、刑法第五十六
    條、第二百零一條第一項、第二百十六條、第二百十條、第
    五十五條、第二百零五條、第二百十九條、罰金罰鍰提高標
    準條例第一條前段，判決如主文。
本案經檢察官甲○○到庭執行職務。
中    華    民    國    95    年    4    月    12     日
            刑事第三庭  審判長法  官  王  增  瑜
                              法  官  胡  忠  文
                              法  官  廖  柏  基
上列正本證明與原本無異。
如不服本判決應於收受送達後十日內向本院提出上訴書狀，其未
敘述上訴之理由者並得於提起上訴後十日內向本院補提理由書（
均須按他造當事人之人數附繕本）。
                              書記官  王  麗  英
中    華    民    國    95    年    4    月    13     日
附錄法條：
刑法第二百零一條第一項
意圖供行使之用，而偽造、變造公債票、公司股票或其他有價證
券者，處三年以上十年以下有期徒刑，得併科三千元以下罰金。
                                                      Ａ


司法院資訊處製作；財團法人民間司法改革基金會備份。
